---
title: "CH2"
date: "2023-06-06"
output:
  pdf_document:
    latex_engine: xelatex
mainfont: NanumGothic
---
# 5. Factor 다루기  
## 5.1 Factor로 변환하기  
데이터에서 자료의 형태는 연속형도 있지만, 범주형 변수도 있음  
R에서는 범주형을 factor형태로 다루게 됨  

```{r,message=FALSE}
library(tidyverse)
dat <- read.csv("C:\\Users\\phl02\\Desktop\\P\\bio\\ch2\\Ch2_chb.csv")
```  
```{r}
dat1<-dat
class(dat1$gender)
```   
```{r}
table(dat1$gender)
```  
```{r,message=FALSE}
dat1$sex1<-as.factor(dat1$gender)
class(dat1$sex1)
```   
```{r}
table(dat1$sex1)
```
\newpage 
```{r,message=FALSE}
dat1$sex2<-as_factor(dat1$gender)
class(dat1$sex2)
```   
```{r}
table(dat1$sex2)
```  
as.factor,factor와 as_factor의 차이는 F,M의 순서  
여기서 level의 개념이 적용됨
\newpage  

## 5.2 Factor level 이해하기    
factor에서 level이란 범주형 변수값의 순서  
```{r,message=FALSE,warning = FALSE}
dat1$risk_gr1<-as.factor(dat1$risk_gr)
levels(dat1$risk_gr1)
```    
```{r}  
dat1$risk_gr2<-factor(dat1$risk_gr,
                      levels=c('low','intermediate','high'))
levels(dat1$risk_gr2)
```
\newpage
## 5.3 forcat 패키지
```{r,message=FALSE,warning = FALSE}
dat1$region<-factor(dat1$region)
table(dat1$region)
```  
```{r,message=FALSE,warning = FALSE}
dat1$region1<-fct_infreq(dat1$region)
levels(dat1$region1)
``` 
```{r,message=FALSE,warning = FALSE}
dat1$region2 <-fct_recode(dat1$region,
                          'north' = 'seoul',
                          'north' = 'incheon',
                          'south' = 'gwangju',
                          'south' = 'jeju',
                          'south' = 'sejong',
                          'south' = 'daejun',
                          'east' = 'daegu',
                          'east' = 'busan')
```  
```{r,message=FALSE,warning = FALSE}
dat1$region3 <- fct_collapse(dat1$region,
                             'north' = c('seoul','incheon'),
                             'south' = c('gwangju','jeju','sejong','daejun'),
                             'east' = c('daegu','busan'))
dat1 %>% 
  count(region, region2, region3)
```  
\newpage 
```{r,message=FALSE,warning = FALSE}
dat1$region4 <- fct_lump(dat1$region, n=4)
dat1 %>% 
  count(region,region4)
```  
\newpage  

# 6. 기술통계
```{r,message=FALSE,warning = FALSE}
Hmisc::describe(dat$age)
```  
\newpage  

# 7. 데이터 수정 및  결측치
```{r,message=FALSE,warning = FALSE}
dat[dat$dna=='undetectable',]   
```  
```{r}
dat[19, 'dna'] <- '0'  
dat$dna
```  
```{r}
class(dat$dna)    
```
```{r}
dat$dna <- as.numeric(dat$dna) 
class(dat$dna)
```   
\newpage
## 7.1 결측값 확인
```{r}  
mean(dat$alb)
```
```{r}  
mean(dat$alb, na.rm=T)
```
```{r}  
is.na(dat$alb)
```
```{r}  
sum(is.na(dat$alb))
```   
\newpage 
## 7.2 결측값 한 번에 확인  
```{r}  
rowSums(is.na(dat))
```
```{r}  
barplot(rowSums(is.na(dat)))
```
```{r}  
na.count <- apply(dat, 2, function(x) sum(is.na(x)))
na.count
```  
\newpage 
```{r}  
barplot(na.count[na.count>0])
``` 
\newpage  

## 7.3 패키지 이용

```{r,message=FALSE,warning = FALSE,fig.width=6, fig.height=2.5}
library(VIM)

missing <- aggr(dat, col=c('navyblue','yellow'),
                numbers=TRUE, sortVars=TRUE,
                labels=names(dat1), cex.axis=.7,
                gap=3,
                ylab=c('Missing data','Pattern'))
```   
```{r}
missing
```
\newpage  
# 8. apply 함수  
## 8.1  tapply
```{r,message=FALSE,warning = FALSE}
tapply(dat$age, dat$gender, mean)
```  
```{r,message=FALSE,warning = FALSE}
dat %>% 
  group_by(gender) %>% 
  summarise(mean(age))
```    
## 8.2 sapply
```{r,message=FALSE,warning = FALSE}
sapply(dat, class)
```  
## 8.3  lapply
```{r,message=FALSE,warning = FALSE}
lapply(dat[,c('age','gender')],class)
```  
\newpage  
# 10. 중복 결과값 다루기  
## 10.1  unique 함수 사용  
```{r,message=FALSE,warning = FALSE}
dat$cr
``` 
```{r,message=FALSE,warning = FALSE}
length(dat$cr)
``` 
```{r,message=FALSE,warning = FALSE}
unique(dat$cr)
``` 
```{r,message=FALSE,warning = FALSE}
length(unique(dat$cr))
``` 
```{r,message=FALSE,warning = FALSE}
unique(dat$gender, dat$cr)
``` 
\newpage 
```{r,message=FALSE,warning = FALSE}
unique(dat[,c('gender','cr')])
``` 
\newpage  
```{r,message=FALSE,warning = FALSE}
dat %>% 
  distinct(gender, cr)
```   
\newpage  
## 10.2  Duplicated함수 사용
```{r,message=FALSE,warning = FALSE}
dat$gender
``` 
```{r,message=FALSE,warning = FALSE}
duplicated(dat$gender)
``` 
```{r,message=FALSE,warning = FALSE}
temp<-rbind(dat, dat[c(3,6,10),])
``` 
```{r,message=FALSE,warning = FALSE}
duplicated(temp$id)
``` 
```{r,message=FALSE,warning = FALSE}
!duplicated(temp$id)
```  
```{r,message=FALSE,warning = FALSE}
temp1<-temp[!duplicated(temp$id),]
unique(temp1$id)
```  
\newpage
# 11. Table 1 만들기
## 11.1 moonBook 패키지
```{r,message=FALSE,warning = FALSE}
library(moonBook)
mytable(treat_gr~age+gender+lc+alt+bil+
          inr+cr+plt+alb+eag+dna_log,
        data=dat)
``` 
\newpage
```{r,message=FALSE,warning = FALSE}
mytable(treat_gr~age+gender+lc+alt+bil+
          inr+cr+plt+alb+eag+dna_log, 
        data=dat, method=2)
``` 
\newpage
```{r,message=FALSE,warning = FALSE}
mytable(treat_gr~age+gender+lc+alt+bil+
          inr+cr+plt+alb+eag+dna_log, 
        data=dat, show.total=T)
``` 
\newpage
```{r,message=FALSE,warning = FALSE}
mytable(~age+gender+lc+alt+bil+
          inr+cr+plt+alb+eag+dna_log, 
        data=dat)  
``` 
\newpage
```{r,message=FALSE,warning = FALSE}
table1 <-mytable(treat_gr~age+gender+lc+alt+bil+
          inr+cr+plt+alb+eag+dna_log, 
        data=dat, method=2)
mycsv(table1, file='C:\\Users\\phl02\\Desktop\\P\\bio\\ch2\\table1.csv',row.names=FALSE)
```   
\newpage
## 11.2 tableone 패키지
```{r,message=FALSE,warning = FALSE}
library(tableone)
listVars <- names(dat[, c('age','gender','lc','alt','bil',
                          'inr','cr','plt','alb','eag','dna_log')]) 
catVars <- c('gender','lc') 
table1 <- CreateTableOne(vars = listVars,
                         factorVars = catVars,
                         strata = c('treat_gr'),
                         data = dat)
table1
```  
\newpage
```{r}
summary(table1)
```  
\newpage
```{r}
write.csv(print(table1), file='C:\\Users\\phl02\\Desktop\\P\\bio\\ch2\\tableone.csv')  
```
\newpage
## 11.3 gtsummary 패키지  
```{r,message=FALSE,warning = FALSE}
library(gtsummary)

dat.temp<-dat %>%       
  select(treat_gr,gender, age, lc, bil, inr, cr, dna_log)
```
\newpage
### 기본 테이블
```{r,message=FALSE,warning = FALSE}
tbl_summary(dat.temp)
```
\newpage
### 두 그룹으로 나누기
```{r,message=FALSE,warning = FALSE}
tbl_summary(dat.temp, by=treat_gr)
```
\newpage
### 결측값 숨기기
```{r,message=FALSE,warning = FALSE}
tbl_summary(dat.temp, by=treat_gr, missing='no')
```
\newpage
### 결측값 다른 문구로 표시
```{r,message=FALSE,warning = FALSE}
tbl_summary(dat.temp, by='treat_gr', missing_text='missing value')
```
\newpage
### 평균과 표준편차로 나타내기
```{r,message=FALSE,warning = FALSE}
tbl_summary(dat.temp, by=treat_gr,
            statistic=all_continuous()~ '{mean} \u00b1 {sd}',
            missing='no')
```
\newpage
### p값 표시
```{r,message=FALSE,warning = FALSE}
tbl_summary(dat.temp, by=treat_gr,
            missing='no') %>%
  add_p()
```
\newpage
### 전체 N수 표시
```{r,message=FALSE,warning = FALSE}
tbl_summary(dat.temp, by=treat_gr,
            missing='no') %>%
  add_n()
```
\newpage
### 전체 환자 특성 같이 보여주기
```{r,message=FALSE,warning = FALSE}
tbl_summary(dat.temp, by=treat_gr,
            missing='no') %>%
  add_overall()
```
\newpage
### 테이블 제목 변경
```{r,message=FALSE,warning = FALSE}
dat.temp %>% 
  tbl_summary(by=treat_gr,
              missing='no') %>% 
  modify_caption('**Baseline Characteristics**')
```
\newpage
### 테이블 소제목 변경
```{r,message=FALSE,warning = FALSE}
dat.temp %>% 
  tbl_summary(by=treat_gr,
              missing='no') %>% 
  modify_spanning_header( c('stat_1','stat_2')~'**Antiviral Treatment**') 
```
\newpage
### 최종 출판용으로 정리된 테이블
```{r,message=FALSE,warning = FALSE}
tbl_summary(dat.temp,
            by=treat_gr,
            missing='no') %>% 
  add_p() %>% 
  add_overall() %>% 
  modify_spanning_header( c('stat_1','stat_2')~'**Antiviral Treatment**') %>% 
  modify_caption('**Baseline Characteristics**')
```
