---
title: "CH5"
date: "2023-07-31"
output:
  pdf_document:
    latex_engine: xelatex
mainfont: NanumGothic
---

```{r,message = FALSE}
library(tidyverse)
dat <- read.csv("C:\\Users\\phl02\\Desktop\\P\\bio\\ch5\\Ch5_chb.csv")
dat1<-dat
``` 
```{r}
dim(dat1)
```
```{r}
colnames(dat1)
```

\newpage
# 1. R base 그래프
## 1.1 기본 그래프 그려보기  
```{r}
table(dat1$gender)
```
### (1) 막대 그래프
```{r}
barplot(table(dat1$gender))
``` 
\newpage

### (2) 파이 그래프
```{r}
pie(table(dat1$gender))
```  
\newpage

### (3) 히스토그램
```{r}
hist(dat1$age)
```
\newpage

### (4) 박스 그래프
```{r}
boxplot(dat1$age)
```
\newpage

### (5) 점 그래프
```{r}
dotchart(dat1$age)
```
\newpage

### (6) 줄기 잎 그래프
```{r}
stem(dat1$age)
```
\newpage

### (7) 산점도
```{r}
plot(dat1$b_alb, dat1$b_plt)  
```
\newpage

### (8) 선 그래프
```{r}
plot(dat1$age, type='l') 
```

\newpage

## 1.2 기본 그래프의 옵션  
점,선,축 등의 모양,색상,굵기,음영,투명도,추가선 

### (1) 점 모양  

```{r}
plot(dat1$b_alb, dat1$b_plt, pch=17)
```  
\newpage  

### (2) 점 크기  

```{r}
plot(dat1$b_alb, dat1$b_plt, pch=17, cex=2)
```  
\newpage  

### (3) 색깔 변경  

```{r}
plot(dat1$b_alb, dat1$b_plt, col='blue')
```  
\newpage  

### (4) 선 종류  

```{r}
plot(dat1$age, type='l')
```  
\newpage  

```{r}
plot(dat1$age, type='l', lty=2)
```  
\newpage  

### (5) 선 두께  

```{r}
plot(dat1$age, type='l', lwd=3)
```  
\newpage  

### (6) 축 색상 

```{r}
plot(dat1$b_alb, dat1$b_plt, col.axis='blue')
```    
\newpage  

### (7) 축 이름 색상 변경  

```{r}
plot(dat1$b_alb, dat1$b_plt, col.lab='blue')
```  
\newpage  

### (8) 그래프 제목 붙이고 색상 변경  

```{r}
plot(dat1$b_alb, dat1$b_plt,
     main='Albumin and Platelet',
     col.main='red')
```  
\newpage    

### (9) 축 이름 변경  

```{r}
plot(dat1$b_alb, dat1$b_plt, xlab='Baseline Albumin',ylab='Baseline Platelet')
```  

\newpage   

### (10) 그래프 선 추가하기  

```{r}
par(mfrow=c(1,2))
plot(dat1$age, dat1$b_plt, 
     xlab='Age', ylab='Baseline platelet')
fit<-lm(b_plt~age, data=dat1)    
plot(dat1$age, dat1$b_plt, 
     xlab='Age', ylab='Baseline platelet')
lines(dat1$age, fit$fitted.values, col='blue', lwd=2)
```  
\newpage   

### (11) 그래프에 수평 혹은 수직 라인 추가  

```{r}
plot(dat1$age, dat1$b_plt, 
     xlab='Age', ylab='Baseline platelet')
abline(v=mean(dat1$age), col='red', lwd=2)
abline(h=mean(dat1$b_plt), col='blue', lwd=2)
```  
\newpage   

### (12) 그래프에 text추가  

```{r}
plot(dat1$id, dat1$b_alb, 
     xlab='ID', ylab='Baseline Albumin')
text(dat1$id, dat1$b_alb, 
     labels=dat1$b_alb, pos=3)
```  
\newpage   

## 1.3 다중 그래프 그리기
```{r}
par(mfrow=c(2,2))
plot(dat1$b_alb, dat1$b_plt)  
plot(dat1$b_alb, dat1$b_plt, pch=17)  
plot(dat1$b_alb, dat1$b_plt, col='blue')  
plot(dat1$b_alb, dat1$b_plt,
     main='Association between Albumin and Platelet') 
```  
\newpage   

# 2. ggplot2  
## 2.1 ggplot2 기본 문법  
### (1) 레이어   
여러 개의 레이어가 차곡차곡 쌓여서 만들어지는 그래픽 문법이 ggplot2  

### (2) 시작  
그래프 도면  

```{r}
ggplot(dat1, aes(x=id, y=b_alb))
```  
\newpage  

geometrices 추가하기  

```{r}
ggplot(dat1, aes(x=id, y=b_alb))+
  geom_point()
```  
\newpage  

## 2.2 막대 그래프  
### (1) 빈도
```{r}
ggplot(dat1, aes(x=hcc))+
  geom_bar()
```  
hcc가 numeric형태여서 x축이 연속형이 나옴
범주형이므로 factor로 변경
\newpage  
```{r}
ggplot(dat1, aes( x=factor(hcc) ))+
  geom_bar()
```    
\newpage  

### (2) 고유값
```{r}
ggplot(dat1, aes(x=id, y=b_alb))+
  geom_bar(stat='identity')
```  
\newpage  

### (3) 막대 그래프 색상 변경하기  

```{r}
ggplot(dat1, aes(x=id, y=b_alb,fill=gender))+
  geom_bar(stat='identity')
```  
\newpage   

ggplot2는 코드 순서대로 실행되기 때문에 색상이 덮이게 됨
```{r}
ggplot(dat1, aes(x=id, y=b_alb, fill=gender))+
  geom_bar(stat='identity', fill='lightblue')
```  
\newpage  

### (4)  옆으로 나란한 막대 그리기  

성별에 따른 간암 환자수와 간암 유무에 따른 숫자를 각각 표시
```{r}
ggplot(dat1, aes(x= gender, fill=factor(hcc)))+
  geom_bar(stat='count', position='dodge')
```  
\newpage  

### (5) 누적 비율 막대 그래프 그리기 
```{r}
ggplot(dat1, aes(x= gender, fill=factor(hcc)))+
  geom_bar(position='fill')
```  
\newpage  

### (6) 막대 그래프에서 x축,y축 변경 
```{r}
ggplot(dat1, aes(x= gender, fill=factor(hcc)))+
  geom_bar(stat='count', position='dodge')+
  coord_flip()
```  
\newpage  

### (7) 색상 변경 
```{r}
ggplot(dat1, aes(x= gender, fill=factor(hcc)))+
  geom_bar(stat='count', position='dodge')+
  scale_fill_manual(values=c('blue','red'))  
```
\newpage  

### (8) 자동 색상 선택 
```{r}
ggplot(dat1, aes(x= gender, fill=factor(hcc)))+
  geom_bar(stat='count', position='dodge')+
  scale_fill_brewer(palette='Greens')
```
\newpage  

### (9) 테두리 색 입히기 
```{r}
ggplot(dat1, aes(x= gender, fill=factor(hcc)))+
  geom_bar(stat='count', position='dodge', color='black')
```
\newpage  

### (10) 너비 조절 
```{r}
ggplot(dat1, aes(x= gender, fill=factor(hcc)))+
  geom_bar(stat='count', position='dodge', color='black', width=0.5)
```
\newpage  

### (11) 투명도 조절 
```{r}
ggplot(dat1, aes(x= gender, fill=factor(hcc)))+
  geom_bar(stat='count', position='dodge', color='black', alpha=0.5)
```
\newpage  

### (12) 막대 그래프에 데이터 값 추가하기 
```{r}
ggplot(dat1, aes(x=id, y=b_alb))+
  geom_bar(stat='identity')+
  geom_text(aes(label=b_alb), vjust=-0.5)
```  
\newpage   

## 2.3 박스 그래프  
### (1) 박스 그래프 그리기  
```{r}
ggplot(dat1, aes(x=gender, y=b_alb))+
  geom_boxplot()
```  
\newpage  

### (2) 색상,폭,투명도 변경 
```{r}
ggplot(dat1, aes(x=gender, y=b_alb))+
  geom_boxplot(fill='cyan', color='blue', alpha=0.5)
```  
\newpage   

## 2.4 선 그래프 
### (1) 기본 
```{r}
ggplot(dat1, aes(x=id, y=age))+
  geom_line()
```  
\newpage  

### (2) 선 종류 변경 및 두께 
```{r}
ggplot(dat1, aes(x=id, y=age))+
  geom_line(color='red', linetype=6,linewidth=3)
```  
\newpage   

### (3) 축 최소,최대 변경 
```{r}
ggplot(dat1, aes(x=id, y=age))+
  geom_line()+
  ylim(c(10,80))
```  
\newpage   

## 2.5 산점도 
### (1) 기본  
```{r}
ggplot(dat1, aes(x=id, y=age))+
  geom_point()
```  
\newpage   

### (2) 점 모양 변경 
```{r}
ggplot(dat1, aes(x=id, y=age))+
  geom_point(shape=1)
```
\newpage    

### (3) 그룹에 따라 다르게 표시 
```{r}
ggplot(dat1, aes(x=id, y=age, shape=factor(lc)))+
  geom_point()
```
\newpage    

### (4) 복합조건 
```{r}
ggplot(dat1, aes(x=id, y=age, color=factor(lc), size=b_alb))+
  geom_point()+
  geom_text(aes(label=b_alb), vjust=-2, size=3)+
  scale_color_brewer(palette='Set1')
```  
\newpage  

## 2.6 버블 그래프
```{r}
ggplot(dat1, aes(x=age, y=b_alb))+
  geom_point(aes(size=b_alt),shape=21, color='black', fill='orange')
```  
\newpage  

## 2.7 히스토그램 
### (1) 히스토그램 그리기 
```{r}
ggplot(dat1, aes(x=b_alb))+
  geom_histogram()
``` 
\newpage   

### (2) 너비 조절 
```{r}
ggplot(dat1, aes(x=b_alb))+
  geom_histogram(binwidth = 0.5)
```  
\newpage   

### (3) 색상과 테두리  
```{r}
ggplot(dat1, aes(x=b_alb))+
  geom_histogram(binwidth=0.2, fill='lightblue',color='black')
```  
\newpage   

### (4) 그룹별 히스토그램  
```{r}
ggplot(dat1, aes(x=b_alb, fill=factor(lc)))+
  geom_histogram(binwidth = 0.2)
```  
\newpage   

### (5) 그룹별로 나누어서 히스토그램 
```{r}
ggplot(dat1, aes(x=b_alb))+
  geom_histogram(binwidth = 0.2)+
  facet_grid(lc~.)
```  
\newpage  

## 2.8 밀도 그래프 
### (1) 밀도 곡선 그리기 
```{r}
ggplot(dat1, aes(x=b_alb))+
  geom_density()
```
\newpage   

### (2) 그룹별 밀도 곡선 겹쳐 그리기 
```{r}
ggplot(dat1, aes(x=b_alb, color=factor(lc)))+
  geom_density()
```  
\newpage   

### (3) 그룹별 밀도 곡선 겹쳐 그리기/영역 다르게 
```{r}
ggplot(dat1, aes(x=b_alb, fill=factor(lc)))+
  geom_density(alpha=0.5)
```  
\newpage  

# 3. ggplot2의 다양한 옵션  
알부민과 관련된 변수들을 중심으로 선택해서 데이터를 새로 만들었음

```{r}
albu<-dat1 %>% 
  select(id, age, gender, treat_gr, lc, contains('alb')) %>% 
  gather(6:10, key='observation', value='albumin')
```

변수들 확인  
```{r}
str(albu)
```
factor형으로 변경  
```{r}
albu$gender<-factor(albu$gender, levels = c('M','F'))
albu$treat_gr<-factor(albu$treat_gr)
albu$lc<-factor(albu$lc)
```
\newpage 

## 3.1 축  
### (1) x축y축 서로 바꾸기

```{r}
ggplot(albu, aes(x=gender, y=albumin))+
  geom_boxplot()+
  coord_flip()
```
\newpage 

### (2) 축의 범위 설정 

```{r}
ggplot(albu, aes(x=gender, y=albumin))+
  geom_boxplot()+
  ylim(1,5.5)
```  
\newpage 

### (3) 축의 작은 눈금 설정  

```{r}
ggplot(albu, aes(x=gender, y=albumin))+
  geom_boxplot()+
  scale_y_continuous(limits=c(1,5), breaks=c(seq(1,5,0.5)))
```  
ylim랑 scale_y_continuous 같이 사용할 수 없음
\newpage 

### (4) 축 눈금 임의로 설정

```{r}
ggplot(albu, aes(x=gender, y=albumin))+
  geom_boxplot()+
  scale_y_continuous(labels=c('very low','low','normal','high'))
```  
\newpage 

### (5) 축의 이름의 위치,형태 변경 

```{r}
ggplot(albu, aes(x=gender, y=albumin))+
  geom_boxplot()+
  scale_y_continuous(labels=c('very low','low','normal','high'))+
  theme(axis.text.y=element_text(angle=45))
```  
\newpage 

### (6) 축 이름 변경 

```{r}
ggplot(albu, aes(x=gender, y=albumin))+
  geom_boxplot()+
  xlab('Sex')+
  ylab('Serum Albumin Level at Baseline')
```  
\newpage 

### (7) 로그 변환 축 사용 

```{r}
ggplot(albu, aes(x=age, y=albumin))+
  geom_point()+
  scale_x_log10()
```  
\newpage 

## 3.2 주석 
### (1) 텍스트 주석 넣기 

```{r}
ggplot(albu, aes(x=age, y=albumin))+
  geom_point()+
  annotate('text',x=28, y=5, label='Young Age', color='red', size=5)+
  annotate('text',x=50, y=5, label='Old Age', color='blue', size=5)
```
\newpage 

### (2) 선 추가하기 

```{r}
ggplot(albu, aes(x=age, y=albumin))+
  geom_point()+
  geom_abline(intercept=0, slope=0.1, color='red')
```  
hline:수평선
vline:수직선
abline:기울기와 절편이 있는 직선
\newpage 

### (3) 오차 막대 추가   

```{r}
albu1<-albu %>%
  group_by(lc) %>% 
  summarize( mean_albumin = mean(albumin, na.rm=T),
             sd_albumin = sd(albumin, na.rm=T))
head(albu1)
```   
```{r}
ggplot(albu1, aes(x=lc, y=mean_albumin))+
  geom_bar(stat='identity')+
  ylim(c(0,5))+
  geom_errorbar(aes(ymin=mean_albumin-sd_albumin,
                    ymax=mean_albumin+sd_albumin), width=0.2)
```
\newpage 

## 3.3 legend 
### (1) 위치 변경 

```{r}
ggplot(albu, aes(x=gender, y=albumin, fill=lc))+
  geom_boxplot()+
  theme(legend.position = 'bottom')
```
position에는 'top', 'bottom', 'left', 'right'가 있음

\newpage 

### (2) 그래프 안에 포함 

```{r}
ggplot(albu, aes(x=gender, y=albumin, fill=lc))+
  geom_boxplot()+
  theme(legend.position = c(0.95,0.85))
```  
\newpage 

### (3) 제목 바꾸기    

```{r}
ggplot(albu, aes(x=gender, y=albumin, fill=lc))+
  geom_boxplot()+
  theme(legend.position = c(0.95,0.85),
        legend.background = element_blank())+
  labs(fill='Liver Cirrhosis')
``` 
\newpage   

## 3.4 분할 
### (1) 변수에 따라 화면 자동 분할 

```{r}
ggplot(albu, aes(x=gender, y=albumin))+
  geom_boxplot()+
  facet_grid(lc~.)
```

\newpage 

세로로 나누어보기 
```{r}
ggplot(albu, aes(x=gender, y=albumin))+
  geom_boxplot()+
  facet_grid(~lc)
```  
\newpage 

동시 분할    

```{r}
ggplot(albu, aes(x=gender, y=albumin))+
  geom_boxplot()+
  facet_grid(~lc+treat_gr)
```   
\newpage   

## 3.5 테마  
### (1) 그래프 제목 붙이기 

```{r}
ggplot(albu, aes(x=gender, y=albumin))+
  geom_boxplot()+
  facet_grid(~lc)+
  ggtitle('Albumin and LC')
```

\newpage 

### (2) 기본으로 제공하는 테마들 

```{r}
ggplot(albu, aes(x=age, y=albumin, color=lc))+
  geom_point()+
  theme_bw()
```  
theme_bw(): 그래프의 배경색을 하얗게  
theme_dark(): 그래프의 배경색을 어둡게  
theme_minimal(): 그래프의 표시가 최소화  
theme_classic(): x,y축 축이 진하게 표시됨
\newpage 

## 3.6 한 화면에 그래프 여러 개 그리기
### (1) 그래프 여러 개 그리기  

```{r}
alb1<-ggplot(albu, aes(x=gender, y=albumin))+
  geom_boxplot()+
  facet_grid(~lc)

alb2<-ggplot(albu, aes(x=age, y=albumin, color=lc))+
  geom_point()
```   

```{r,message=FALSE}
library(gridExtra)
grid.arrange(alb1, alb2)
```
\newpage  

# 3.7 ggplot2 클릭만으로 하기  

필요한 패키지들 
```{r}
library(esquisse)
library(officer)
library(rvg)
```
클릭만 하면 ggplot2의 기능들을 실행할 수 있는 패키지임


\newpage 

# 3.8 출판을 위한 출력
### (1) pdf로 저장  
```{r}
pdf('plot1.pdf',width=8, height=8)
ggplot(albu, aes(x=gender, y=albumin, fill=lc))+
  geom_boxplot()
```  

### (2) tiff로 저장     

```{r}
tiff('plot1.tiff',width=1200, height=1800, res=300)
ggplot(albu, aes(x=gender, y=albumin, fill=lc))+
  geom_boxplot()
```   
\newpage   

# (3) ggsave 이용 

```{r}
ggplot(albu, aes(x=gender, y=albumin, fill=lc))+
  geom_boxplot()
ggsave('albumin_graph.pdf', width = 10, height=12)
```
\newpage  
```{r}
ggplot(albu, aes(x=gender, y=albumin, fill=lc))+
  geom_boxplot()
ggsave('albumin_graph.tiff', width = 6, height=8, dpi=300)
```
\newpage 

# 4. ggpubr 패키지
```{r,message=FALSE}
library(ggpubr)
``` 
논문 출판을 위한 그래프를 만들어주는 패키지 

## 4.1 히스토그램 
### (1) 히스토그램 
```{r,warning=FALSE}
gghistogram(dat1,
            x='age',
            color='gender', fill='gender',
            palette=c('blue','red'),
            rug=TRUE)
```
\newpage 

## 4.2 밀도 그래프
### (1) 밀도 곡선 
```{r,warning=FALSE}
ggdensity(dat1,
          x='age',
          color='gender', fill='gender',
          rug=TRUE)
```
\newpage 

## 4.3 박스 그래프
### (1) 박스 그래프
```{r}
ggboxplot(dat1,
          x='gender', y='b_alb',
          color='gender')
```
\newpage 

### (2)평균비교를 통한 p값 표시하기 
```{r,warning=FALSE}
ggboxplot(dat1,
          x='gender', y='b_alb',
          color='gender')+
  stat_compare_means(comparisons= list(c('M','F')))
```
\newpage 

## 4.4 막대 그래프
### (1) 막대 그래프
```{r}
ggbarplot(dat1,
          x='id', y='b_alb',
          fill='gender')
```
\newpage 

내림차순으로 막대 배열
```{r}
ggbarplot(dat1,
          x='id', y='b_alb',
          fill='gender',
          sort.val='desc')
```
\newpage 

성별 구분 없애기 
```{r}
ggbarplot(dat1,
          x='id', y='b_alb',
          fill='gender',
          sort.val='desc',
          sort.by.group=FALSE)
```
\newpage 

# 4.5 워터폴 (waterfall) 그래프

종양의 크기 변화나 혈청학적 마커의 증감을 보여주는데 탁월한 그래프
```{r}
water.dt<-dat1 %>% 
  select(id,gender,b_alb,m6_alb) %>% 
  mutate(delta_alb=b_alb-m6_alb)
water.dt
```
\newpage 

```{r}
ggbarplot(water.dt, 
          x='id', y='delta_alb',
          fill='gender')
```
\newpage 

내림차순으로 막대 배열
```{r}
ggbarplot(water.dt, 
          x='id', y='delta_alb',
          fill='gender',
          sort.val='desc',
          sort.by.groups = FALSE)
```
\newpage 

가로로 나타내기 
```{r}
ggbarplot(water.dt, 
          x='id', y='delta_alb',
          fill='gender',
          sort.val='desc',
          sort.by.groups = FALSE,
          rotate=TRUE)
```
\newpage 

## 4.6 산점도
### (1) 산점도
```{r}
ggscatter(dat1,
          x='age',
          y='b_alb',
          color='gender')
```
\newpage 

### (2)산점도에 추가 그래프 넣기 
- 밀도
```{r}
library(ggExtra)

ggscatter(dat1, x='age',  y='b_alb',
          color='gender') %>%
  ggMarginal(type='density')
```
\newpage 

- 박스
```{r,warning=FALSE}
ggscatter(dat1, x='age',  y='b_alb',
          color='gender') %>%
  ggMarginal(type='boxplot')
```
\newpage 

- 히스토그램 
```{r}
ggscatter(dat1, x='age',  y='b_alb',
          color='gender') %>%
  ggMarginal(type='histogram', fill='orange')
```
\newpage 

# 5. 상관관계를 그려주는 패키지
## 5.1 GGally 패키지
### (1) 변수들 간의 상관관계 한눈에 보기  
```{r}
ggscatter(dat1,
          x='age',
          y='b_alb',
          color='gender')
```
\newpage 

## 5.2 corrplot 패키지
### (1) 한눈에 변수들의 상관관계 보기  
```{r,message=FALSE}
library(corrplot)

cor.dt<-dat1 %>% 
  select(age, b_alt, b_plt, b_alb) %>% 
  na.omit()
corrplot(cor(cor.dt))
```
\newpage 

### (2) 다양한 method옵션 변화 주기 

```{r}
par(mfrow=c(2,2))    
corrplot(cor(cor.dt), method='square')
corrplot(cor(cor.dt), method='ellipse')
corrplot(cor(cor.dt), method='number')
corrplot(cor(cor.dt), method='color')
```